臺灣臺中地方法院民事判決　九十一 年度訴字第二七九四號
　　原　　　告　黃麗臻
　　被　　　告　甲○○
　　　　　　　　乙○○
右當事人間回復原狀事件，本院判決如左：
    主　　文
確認兩造於民國九十年十月二日，就坐落台中市○○段六六之二八地號面積七三一平
方公尺，地目建，權利範圍一萬分之六百，及其上建號五一六五號即門牌台中市○○
○街四十號七樓之一建物，權利範圍全部，所為之買賣關係不存在。
被告乙○○應將坐落台中市○○段六六之二八地號面積七三一平方公尺，地目建，權
利範圍一萬分之六百，及其上建號五一六五號即門牌台中市○○○街四十號七樓之一
建物，權利範圍全部，所有權移轉登記予原告。
訴訟費用由被告負擔。
本判決第二項原告勝訴部分，於原告以新台幣壹佰參拾貳萬肆仟元為被告乙○○供擔
保後，得為假執行。
    事      實
甲、原告方面：
壹、聲明：除假執行擔保金額外，如主文所示。
貳、陳述：原告與被告甲○○、乙○○二人於民國（下同）九十年十月二日，簽訂不
    動產買賣契約，由原告將其所有坐落台中市○○段六六之二八地號面積七三一平
    方公尺，地目建，權利範圍一萬分之六百，及其上建號五一六五號即門牌台中市
    ○○○街四十號七樓之一建物，權利範圍全部（以下簡稱為系爭房、地），以總
    價新台幣（下同）參佰玖拾柒萬元，出售予被告二人，並約定原告原本以系爭房
    、地向訴外人三商美邦人壽保險股份有限公司（下簡稱三商人壽公司）抵押借款
    之餘額參佰玖柒萬元，由被告於九十一年四月十日以前承受貸款債務，變更債務
    人為被告乙○○，或由被告二人重新貸款，以現款償還該貸款餘額，以作為上開
    買賣價金之給付，若被告未依約履行，即屬違約，如原告已將系爭房、地所有權
    移轉登記予被告，則被告應將系爭房地之所有權移轉登記返還原告。嗣原告於九
    十年十月十八日，即將系爭買賣標的之房、地所有權，均移轉登記予被告乙○○
    ，然被告未依約於九十一年四月三十日前，履行前開兩造約定之給付價金義務即
    承受貸款債務，變更債務人為被告乙○○，或由被告二人以現款償還該貸款餘額
    之義務，被告二人已有違約，經原告於九十一年五月三日及九十一年六月十日，
    催告被告二人於文到三日內履行，被告仍未履行，乃以起訴狀之送達為解除契約
　　之意思表示，對被告二人解除契約，兩造間之系爭買賣契約業已解除，買賣關係
    即無復存在，且被告乙○○依法應負回復原狀之義務，爰提起本訴確認兩造間之
    系爭買賣關系不存在，並請求被告乙○○回復原狀，將系爭房地所有權移轉登記
    返還原告。
參、證據：提出不動產買賣契約一份、律師函一份及回執二份、甲○○為發票面額各
    為壹萬柒仟柒佰伍壹元之支票六張、土地登記謄本一份、建物登記謄本一份、台
    中公益郵局第一三三三號存證信函一份及回執一份為證。
乙、被告方面：被告二人未於言詞辯期日到場，亦未提出書狀作何聲明或陳述。
    理      由
甲、程序部分：
一、本件被告二人未於言詞辯論期日到場，核無民事訴訟法第三百八十六條各款所列
    情形，爰依原告之聲請，由其一造辯論而為判決。
二、按訴狀送達後，原告不得將原訴變更或追加他訴。但擴張或減縮應受判決事項之
    聲明者，不在此限；民事訴訟法第二百五十五條第一項第三款定有明文。本件原
    告原起訴請求被告應將坐落台中市○○段六六之二八地號面積七三一平方公尺，
    地目建，權利範圍一萬分之六百，及其上建號五一六五號即門牌台中市○○○街
    四十號七樓之一建物，權利範圍全部，於九十年十月十八日，台中市中山地政事
    務所所為有權移轉登記塗銷，回復為原告名義；其於訴訟中改請求確認兩造於九
    十年十月二日，就坐落台中市○○段六六之二八地號面積七三一平方公尺，地目
    建，權利範圍一萬分之六百，及其上建號五一六五號即門牌台中市○○○街四十
    號七樓之一建物，權利範圍全部，所為之買賣關係不存在。並請求被告乙○○應
    將前開不動產所有權移轉登記返還予原告，核係擴張應受判決事項之聲明，依首
    揭規定，自應准許之，合先敘明。
實體部分：
一、本件原告主張：原告與被告甲○○、乙○○二人於九十年十月二日，簽訂不動產
    買賣契約，由原告將其所有坐落台中市○○段六六之二八地號面積七三一平方公
    尺，地目建，權利範圍一萬分之六百，及其上建號五一六五號即門牌台中市○○
    ○街四十號七樓之一建物，權利範圍全部（以下簡稱為系爭房、地），以總價參
    佰玖拾柒萬元，出售予被告二人，並約定原告原本以系爭房地向訴外人三商人壽
    公司抵押借款之餘額參佰玖柒萬元，由被告於九十一年四月十日以前，承受貸款
    債務，變更債務人為被告乙○○，或由被告二人重新貸款，以現款償還該貸款餘
    額，以作為上開買賣價金之給付，若被告未依約履行，即屬違約，如原告已將系
    爭房地所有權移轉登記予被告，則被告應將系爭房地之所有權移轉登記返還原告
    。嗣原告於九十年十月十八日，即將系爭買賣標的之房地所有權，均移轉登記予
    被告乙○○，然被告未依約於九十一年四月三十日前，履行前開兩造約定之承受
    貸款債務，變更債務人為被告乙○○，或由被告二人以現款償還該貸款餘額之義
    務，被告已有違約，經原告於九十一年、五月三日及九十一年六月十日，催告被
    告二人於文到三日內履行，被告仍未履行，乃以起訴狀之送達為解除契約之意思
    表示，對被告二人解除契約，兩造間之系爭買賣契約業已解除，賣買關係即無復
    存在，且被告乙○○依法應負回復原狀之義務等情，業據原告提出不動產買賣契
    約一份、律師函一份及回執二份、甲○○為發票面額各為壹萬柒仟柒佰伍壹元之
    支票六張、土地登記謄本一份、建物登記謄本一份、台中公益郵局第一三三三號
    存證信函一份及回執一份為證，核屬相符，而被告二人經合法通知未於言詞辯論
    期日到場，為任何聲明及陳述，是本件原告主張之事實，自堪信為真實。
二、按當事人之一方遲延給付者，他方得定相當期限催告其履行，如於期限內不履行
    時，得解除契約，民法第二百五十四條固定有明文，惟民法第二百五十四條之規
    定僅為法律所認解除權之一種，並非禁止當事人間，另為保留解除權之特別約定
    。故買賣契約當事人間，就買受人一方支付價金之履行期有特別重要之意思表示
    ，如買受一方不按照時期履行者，則出賣一方得為解除契約之特別約定，出賣之
    一方於買方給付遲延之時，不待催告即已取得解除權，自無庸另為催告即得逕行
    解除契約。依卷附兩造之買賣契約，其第三條付款辦法約定：「賣方黃麗臻同意
    雙方於九十一年四月三十日以前，買方將貸款承受變更債務人為乙○○名義貸款
    ，或重新貸款償還賣方原貸款，買方甲○○及乙○○共同承擔履行承受貸款之義
    務，否則視為違約，而需將所有權移轉登記返還賣方」，此即於雙方保留解除權
    之特別約定，是被告於九十一年四月三十日，未依履行給付價款義務（即代為承
    受原告對訴外人三商人壽公司之貸款債務，或清償上開債務）時，原告即已取得
    解除契約之權利，原告於九十一年五月三日、及九十一年六月十日復對被告二人
    催告履行，被告仍未履行，是原告主張以起訴狀繕本之送達（九十一年十一月十
    二日）為解除契約之意思表示，本件買賣契約已於九十一年十一月十二日原告之
    解除約意思表示到達被告二人，而發生效力，系爭買賣契約業已解除。是原告主
    張系爭兩造買賣業已合法解除，應屬可採，從而，原告起訴請求確認兩造就系爭
    房、地所為之買賣關係不存在，為有理由。
三、又契約解除時當事人雙方應互負回復原狀之義務，由他方受領之給付物應返還之
    。民法第二百五十九條第一款定有明文。本件系爭買賣契約既經原告合法解除，
    就系爭建物、土地受物權移轉之被告乙○○，負有將該系爭房、地所有權移轉予
    原告，以回復原狀之義務，是原告請求被告乙○○應將主文第二項所示之土地及
    建物所有權移轉登記予原告，於法有據。從而，原告依上開回復原狀請求權之規
    定，訴請被告乙○○將坐落台中市○○段六六之二八地號面積七三一平方公尺，
    地目建，權利範圍一萬分之六百，及其上建號五一六五號即門牌台中市○○○街
    四十號七樓之一建物，權利範圍全部，所有權移轉登記予原告，亦有理由，應予
    准許。
五、本判決原告就主文第二項部分，陳明願供擔保以代釋明，請求宣告假執行，經核
    無不符，爰酌定相當擔保金額併准許之。
六、結論：本件原告之訴為有理由，依民事訴訟法第三百八十五條第一項前段，第七
    十八條、第八十五條第一項前段、第三百九十條第二項，判決如主文。
中　　　華　　　民　　　國　　九十一　　年　　十二　　　月　　二十四　　日
　　　　　　　　　　　　　　　　 　 臺灣臺中地方法院民事第三庭
　　　　　　　　　　　　　　　　　 　 　法　　　官　王　金　洲
右正本證明與原本無異。
如不服本判決，應於判決送達後二十日內，向本院提出上訴狀（須附繕本）。
中　　　華　　　民　　　國　　九十一　　年　　十二　　　月　　二十四　　日
　　　　　　　　　　　　　　　　　　　　法院書記官
